臺灣板橋地方法院民事判決　　　　　　　 96年度訴字第774號
原　　　告　A
訴訟代理人　丁○○
　　　　　　　　　　　　樓
被　　　告　堅順股份有限公司
法定代理人　李茂久
訴訟代理人　乙○○
　　　　　　丙○○
被　　　告　甲○○○○○○○.
上列當事人間請求侵權行為損害賠償事件，經本院於民國96年10
月17日言詞辯論終結，判決如下：
    主  文
被告應連帶給付原告新臺幣壹拾萬元，及被告堅順股份有限公司
自民國96年4 月20日起；被告甲○○○○○○○自民國96年10月15日起，
均至清償日止，按週年利率百分之五計算之利息。
原告其餘之訴駁回。
訴訟費用由被告連帶負擔十分之一，餘由原告負擔。
本判決第一項得執行。
原告其餘假執行之聲請駁回。
    事實及理由
一、被告甲○○○○○○○未於言詞辯論期日到場，核無民事訴訟法第38
    6 條各款所列事由，爰依原告之聲請，由其一造辯論而為判
    決。
二、原告主張：被告甲○○○○○○○與原告均係臺北縣土城市○○街47
    之3 號被告堅順股份有限公司（以下簡稱「堅順公司」）員
    工。其基於性騷擾之意圖，於民國95年6 月26日上午11時50
    分許，適原告在上址3 樓穿著防塵衣，竟趁原告不及抗拒，
    而違背原告意願，徒手正面撫摸原告胸部後，旋即離去。被
    告甲○○○○○○○意圖性騷擾，乘原告不及抗拒而觸摸其胸部之行
    為，業鈞院95年度簡字第7720號刑事簡易判決判處拘役30日
    ，如易科罰金，以銀元300 元折算1 日確定。被告甲○○○○○○○
    確有侵害原告身體、名譽及人格權，且被告堅順公司未能提
    供上班員工安全的工作環境以致原告受害，依負連帶賠償責
    任。為此，爰依侵權行為損害賠償及僱傭契約之法律關係，
    請求被告連帶賠償非財產上損害100 萬元，及自起訴狀繕本
    送達翌日起至清償日止，按週年利率5%計算之利息等語。
三、被告甲○○○○○○○未於言詞辯論期日到場，復未提出書狀作任何
    有利於已之聲明或陳述。
四、被告堅順公司則以其未提供不安全之工作環境予原告，被告
    甲○○○○○○○之行為，與被告堅順公司之工作環境無關，純屬其
    個人行為等語資為抗辯，並聲明：駁回原告之訴及假執行之
    聲請。
五、法院之判斷：
(一)原告主張被告甲○○○○○○○意圖性騷擾，乘原告不及抗拒而觸摸
    其胸部之事實，業據提出本院95年度簡字第7720號刑事簡易
    判決影本1 件為證（本院卷第5 、6 頁），被告堅順公司並
    無爭執；被告甲○○○○○○○則經合法通知而未到庭，亦未提出書
    狀作何聲明或陳述，自堪信原告之主張為真正。
(二)按受僱人因執行職務，不法侵害他人之權利者，由僱用人與
    行為人連帶負損害賠償責任。但選任受僱人及監督其職務之
    執行，已盡相當之注意或縱加以相當之注意而仍不免發生損
    害者，僱用人不負賠償責任。民法第188 條第1 項定有明文
    。該條所謂受僱人因執行職務不法侵害他人之權利，須受僱
    人之行為在客觀上可認為與執行職務有關，而不法侵害他人
    之權利者始足當之。是民法第188 條所定僱用人之連帶賠償
    責任，以受僱人因執行職務不法侵害他人之權利者為限，始
    有其適用。被告甲○○○○○○○與原告均係受僱於被告堅順公司，
    為兩造所不爭。被告甲○○○○○○○意圖性騷擾，乘原告不及抗拒
    而觸摸其胸部之行為，係由於被告之私德敗壞所致，顯與其
    執行職務無關。惟按受僱人服勞務，其生命、身體、健康有
    受危害之虞者，僱用人應按其情形為必要之預防。受僱人服
    勞務，因非可歸責於自己之事由，致受損害者，得向僱用人
    請求賠償，民法第483 條之、第487 條之1 分別定有明文。
    是受僱人服勞務，其生命、身體、健康有受危害之虞者，雇
    主應按其情形為必要之預防。另參諸兩性工作平等法第12條
    第1 款規定：「本法所稱性騷擾，謂下列二款情形之一：一
    、受僱者於執行職務時，任何人以性要求、具有性意味或性
    別歧視之言詞或行為，對其造成敵意性、脅迫性或冒犯性之
    工作環境，致侵犯或干擾其人格尊嚴、人身自由或影響其工
    作表現。... 」；第13條第1 項規定：「雇主應防治性騷擾
    行為之發生。其僱用受僱者三十人以上者，應訂定性騷擾防
    治措施、申訴及懲戒辦法，並在工作場所公開揭示。」；第
    27 條 規定：「受僱者或求職者因第十二條之情事，受有損
    害者，由雇主及行為人連帶負損害賠償責任。但雇主證明其
    已遵行本法所定之各種防治性騷擾之規定，且對該事情之發
    生已盡力防止仍不免發生者，雇主不負賠償責任。」，足見
    性騷擾若來自於具有管理權之上司、同仁或第三人（顧客等
    ）時，對勞工而言，此等人員係構成勞工工作環境之一環，
    勞工在此環境中提供勞務時，雇主應採取必要之預防措施，
    使得勞工得以免受生命、身體、健康危害之性騷擾。雇主若
    未為必要之預防措施，致使勞工遭受生命、身體、健康之損
    害時，雇主即構成債務不履行責任。被告甲○○○○○○○與原告均
    係受僱於被告堅順公司，為兩造所不爭。被告甲○○○○○○○基於
    性騷擾之意圖，於95年6 月26日上午11時50分許，適原告在
    公司穿著防塵衣，竟趁原告不及抗拒，而違背原告意願，徒
    手正面撫摸原告胸部，已如上述，是被告甲○○○○○○○係在工作
    場所，乘原告不及抗拒，對之以觸摸其胸部之方法，進行性
    騷擾之行為，被告堅順公司復未舉證證明其已採取必要之預
    防措施，是以，其對於被告甲○○○○○○○之性騷擾行為，致原告
    所受損害，應受連帶賠償責任。原告請求被告連帶賠償非財
    產上之損害，於法有據。被告辯稱其未提供不安全之工作環
    境予原告，被告甲○○○○○○○之行為，與被告堅順公司之工作環
    境無關，純屬其個人行為等語，要無足取，自堪信原告之主
    張為真正。
(三)按因故意或過失不法侵害他人之權利者，負損害賠償責任；
    又不法侵害他人之身體、健康者，被害人雖非財產上之損害
    ，亦得請求賠償相當之金額，民法第184 條第1 項前段、第
    195 條第1 項分別定有明文。次按性騷擾防治法第9 條亦規
    定：「對他人為性騷擾者，負損害賠償責任。前項情形，雖
    非財產上之損害，亦得請求賠償相當之金額，其名譽被侵害
    者，並得請求回復名譽之適當處分。」。原告遭被告甲○○○○○
    ○○乘其不及抗拒而觸摸其胸部，準此，被告甲○○○○○○○此項不
    法行為，同時侵害原告之身體及名譽，原告謂其因此而受有
    非財產上之損害，訴請給付慰撫金，殊無不合（參照最高法
    院66年台上字第3484號判例）。是以原告請求被告甲○○○○○○○
    賠償非財產上之損害，於法自屬有據。爰審酌原告係國中畢
    業，於越南生活期間自營草蓆生意，來台已3.5 年餘，事發
    時在被告堅順公司工作，現則在家休養。而被告甲○○○○○○○係
    印尼人，64年5 月17日出生，現年24歲，現已出境等情，有
    護照影本1 件、內政部入出國及移民署96年7 月9 日移署資
    處雲字第09611490530 號函暨入出國日期證明書1 件附卷可
    稽（本院卷第24、33頁），被告堅順公司對此並無爭執。被
    告堅順公司對於性騷擾情事之發生並未採取防治措施，被告
    甲○○○○○○○利用工作場所，對原告性騷擾，致原告精神痛苦非
    輕，並斟酌原告與被告甲○○○○○ ○○ 之教育程度、職業、身分
    及經濟狀況等情形，認原告請求被告連帶賠償慰撫金10萬元
    ，尚屬允當，應予准許，逾在此範圍內之請求，於法無據。
(四)另按給付無確定期限者，債務人於債權人得請求給付時，經
    其催告而未為給付，自受催告時起，負遲延責任。其經債權
    人起訴而送達訴狀，或依督促程式送達支付命令，或為其他
    相類之行為者，與催告有同一之效力；遲延之債務，以支付
    金錢為標的者，債權人得請求依法定利率計算之遲延利息；
    應付利息之債務，其利率未經約定，亦無法律可據者，週年
    利率為5 ％，民法第229 條第2 項、第233 條第1 項前段、
    第203 條分別定有明文。本件係屬無確定期限之債，又係以
    支付金錢為標的，則依上開規定，原告請求被告堅順公司、
    甲○○○○○○○分別自起訴狀繕本送達翌日即96年4 月20日（被告
    堅順公司部分，本院卷第11頁）、96年10月15日（被告甲○○○
    ○○○○部分，本院卷第43、44頁）起至清償日止，按週年利率
    5 ％計算之利息，自亦有據。
(五)綜上所述，原告依侵權行為及僱傭契約之法律關係，請求被
    告連帶給付10萬元，及被告堅順公司自起訴狀繕本送達翌日
    即96年4 月20日起；被告甲○○○○○○○自起訴狀繕本送達翌日即
    96年10月15日起，均至清償日止，按週年利率5%計算之利息
    ，於法有據，應予准許。至於逾上開範圍之請求，為無理由
    ，應予駁回。
(六)本件事證已臻明確，兩造其餘之攻擊、防禦方法及未經援用
    之舉證，經本院詳加審酌後認與判決結果不生影響，爰不一
    一論述，附此敘明。
六、本判決第1 項於原告勝訴部分所命之給付金額，未逾50萬元
    ，應依民事訴訟法第389 條第1 項第5 款之規定，依職權宣
    告假執行。至原告敗訴部分，其假執行之聲請已失所附麗，
    應予駁回。
七、訴訟費用之負擔：民事訴訟法第79條。
中　　華　　民　　國　　96　　年　　10　　月　　31　　日
                  民事第二庭    法　官　徐福
以上正本係照原本作成
如對本判決上訴，須於判決送達後20日內向本院提出上訴狀
中　　華　　民　　國　　96　　年　　10　　月　　31　　日
                            書記官　蕭佩宜
